【裁判字號】    97,易緝,176
【裁判日期】    980109
【裁判案由】    違反著作權法
【裁判全文】
臺灣臺北地方法院刑事判決             97年度易緝字第176號
公  訴  人  臺灣臺北地方法院檢察署檢察官
被      告  丁○○
                    （現於臺灣臺北看守所羈押中）
指定辯護人  本院公設辯護人  乙○○
上列被告因違反著作權法案件，經檢察官提起公訴（96年度偵續
字第599號），本院判決如下：
    主  文
丁○○被訴擅自以出租如附表一所示光碟之方法侵害他人之著作
財產權部分，無罪。
其餘被訴部分，公訴不受理。
    理  由
一、本件公訴意旨略以：被告丁○○與同案被告丙○○（已審結
    ，且業已死亡）分別為臺北縣深坑鄉○○街三巷三號一樓「
    酷嘉影音店」負責人及店長。明知如附表一、二所示之視聽
    著作，為得利影視股份有限公司（下稱得利公司）、群體工
    作室有限公司（下稱群體公司）、巨圖科技股份有限公司（
    下稱巨圖公司）、沙鷗國際多媒體股份有限公司（下稱沙鷗
    公司）、弘恩文化事業有限公司（下稱弘恩公司）等擁有著
    作財產權之視聽著作，未經該公司同意或授權，不得擅自重
    製、散布。且明知持有如附表所示之光碟，均係未得前揭公
    司授權或同意之非法重製物，竟於民國九十六年十一月前某
    日起，先由被告陸續向真實姓名年籍不詳之人購入取得如附
    表所示之光碟後，再交與同案被告丙○○以每片新臺幣三十
    元至六十元不等之價格，在上址出租於不特定之消費者。嗣
    經警方於九十六年十一月六日在前揭處所查獲，並扣得如附
    表一、二所示之非法重製光碟共九十二片。案經得利公司、
    群體公司訴由臺北市政府警察局大同分局報告偵辦。因認被
    告涉有違反著作權法第九十二條之擅自以出租之方法侵害他
    人之著作財產權罪嫌云云。
二、按犯罪事實應依證據認定之，無證據不得認定其犯罪事實；
    不能證明被告犯罪者，應諭知無罪之判決，刑事訴訟法第一
    百五十四條第二項、第三百零一條第一項分別定有明文。又
    事實之認定應憑證據，如不能發現相當證據或證據不足以證
    明者，自不能以推測或擬制之方法，以為裁判之基礎；而認
    定犯罪事實所憑之證據，雖不以直接證據為限，間接證據亦
    包括在內，然無論直接或間接證據，其為訴訟上之證明，須
    於通常一般之人均不致於有所懷疑，而得確信其為真實之程
    度者，始得據之為有罪之認定，倘其證明尚未達到此一程度
    ，而有合理性懷疑之存在時，即無從為有罪之認定，此有最
    高法院四十年台上字第八六號判例、七十六年台上字第四九
    八六號判例意旨可資參照。
三、公訴人認被告丁○○均涉有上開違反著作權法第九十二條之
    擅自以出租如附表一所示光碟之方法侵害他人之著作財產權
    犯行，無非係以同案被告丙○○之供述，以及告訴代理人梁
    宇佑、王振宇、吳明憲、黃華珍之指述、證人甲○○之證述
    ，並有智慧財產權證明書、授權書、扣押物品清單各一份、
    現場照片十二張在卷，為其主要論罪依據。然訊據被告堅決
    否認涉有上開犯行，辯稱：未曾開設亦未受僱於「酷嘉影音
    店」，係同案被告丙○○以辦理信用卡為由，向其拿取身分
    證影本後，拒不返還，並盜用其身分證等語。經查：
  (一)扣案如附表一所示光碟，均係在上開「酷嘉影音店」內陳列
    架上所查扣，且均係未經如附表一所示著作財產權人同意之
    非法重製光碟片之事實，業據同案被告丙○○於警、偵詢及
    本院九十七年度易字第一九三三號案件審理時供述在卷，並
    經證人梁宇佑即告訴人得利公司之代理人、證人王振宇即告
    訴人群體公司之代理人於警詢時分別證述在卷（偵查卷第一
    四頁至第一九頁），並有自願受搜索同意書、搜索扣押筆錄
    、扣押物品目錄表暨照片各一份、鑑識報告書、臺北市政府
    營利事業登記證二份、授權契約書一份、錄影節目審查合格
    證明書三份、查獲現場照片三十二張、智慧財產權證明書、
    專屬授權書各一份暨照片三張、勘驗結果報告及檢視報告書
    各一份在卷可稽（偵查卷第二０頁至第二七頁、第三一頁至
    第四七頁、第五一頁至第六七頁、第一二０頁；本院九十七
    年度易字第一九三三號卷第五六頁），此部分之事實，固堪
    認定。
  (二)至扣案如附表一所示之非法重製光碟片之來源，雖經同案被
    告丙○○於警、偵詢及本院上開刑事案件審理中供稱：如附
    表一所示非法重製光碟片，均係被告即「酷嘉影音店」負責
    人拿至店內擺放上架出租，渠僅為該店店長，平日以被告所
    持用之0000000000號與被告聯絡云云。然同案被
    告丙○○於警詢及偵查中所供稱被告持用供以聯絡「酷嘉影
    音店」內相關事宜之0000000000號行動電話號碼
    申請租用人並非被告，而係案外人胡巧昀亦即證人甲○○之
    女，登記戶籍地址位於臺北縣深坑鄉○○街三巷三號一樓，
    申請租用時間自九十三年九月十五日起，嗣於本案於九十六
    年十一月六日為警查獲後，旋於同年月二十九日停用一節，
    有大眾電信資料查詢一份及全戶戶籍資料查詢結果三份附卷
    足憑（偵查卷第一０四頁；本院卷第七六頁至第七八頁）。
    而證人甲○○與被告之間，互不相識，且上開「酷嘉影音店
    」自證人甲○○受同案被告丙○○之邀，於九十五年間至該
    店任職時起，迄於員警於上開時、地查獲本案時止之任職期
    間內，均係同案被告丙○○決定新進影片之相關事宜，被告
    未曾有在「酷嘉影音店」內檢視新進影片或既有影片出租狀
    況，同案被告丙○○始為「酷嘉影音店」實際負責人一節，
    亦經證人甲○○於偵查中及本院審理時分別證述在卷（偵查
    卷第一三一頁；本院卷第六二頁、第六三頁反面、第六四頁
    ）。據此，可徵同案被告丙○○上開於警、偵詢及本院上開
    刑事案件審理中所供各節，均係臨訟杜撰卸責之詞，不足採
    信，同案被告丙○○始為「酷嘉影音店」之實際負責人，而
    非被告，亦堪認定。
  (三)至在證人甲○○於「酷嘉影音店」任職前，因受同案被告丙○○之託擔任「酷嘉實業有限公司」連帶保證人，與告訴人
    得利公司所簽署之聯盟契約書上，固載明被告係「酷嘉實業
    有限公司」負責人。惟正式簽約時，被告並未到場，「酷嘉
    實業有限公司」一方係由同案被告丙○○及證人甲○○到場
    代表與告訴人得利公司簽約等情，業經證人甲○○於偵查中
    及本院審理時分別證述在卷（偵查卷第一三一頁；本院卷第
    六二頁、第六四頁），並有九十五年度得利影視數位聯盟契
    約書、切結書各一份在卷足憑（偵查卷第一一０頁至第一一
    二頁）。又經查詢結果，並無「酷嘉實業有限公司」之營利
    事業登記資料或公司設立登記資料，此核諸告訴人得利公司
    刑事陳報狀、被告身分證影本及公司及分公司基本資料查詢
    即明（偵查卷第一０七頁、第一０八頁、第一一三頁；本院
    卷第七三頁）。再佐以證人甲○○於本院審理時證稱：被告
    之身分證影本平日均放置在上開「酷嘉影音店」內等語（本
    院卷第六三頁反面），若被告係「酷嘉影音店」負責人，豈
    有任意將其身分證影本放置在店內之理，以及依據被告應訊
    時之對答、陳述狀況，智能較諸常人為低等情，顯見係同案
    被告丙○○偽以根本未經設立登記之「酷嘉實業有限公司」
    名義，冒用被告身分證件擔任負責人與告訴人得利公司簽約
    ，被告既未與「酷嘉實業有限公司」簽約，事後亦無參與「
    酷嘉影音店」之經營無誤。
  (四)從而，被告辯稱其並非「酷嘉實業有限公司」或「酷嘉影音
    店」負責人，亦未參與「酷嘉影音店」經營，係遭同案被告
    丙○○以代辦信用卡為由向其拿取身分證影本後，拒不返還
    ，並盜用其身分證件所致等語，屬實可採。自不得僅憑同案
    被告丙○○上開虛偽不實之供述內容，逕認被告即係「酷嘉
    影音店」負責人，有與同案被告丙○○共同擅自以出租如附
    表一所示光碟片之方法侵害他人之著作財產權犯行。此外，
    復查無其他積極證據足證被告涉有公訴人所指之上開違反著
    作權法第九十二條之擅自以出租之方法侵害他人之著作財產
    權犯行。是就本案證據而言，未達一般人均不致於有所懷疑
    ，而得確信被告有罪之程度，自屬不能證明被告犯罪，揆諸
    前揭規定與判例意旨，依法應為無罪判決之諭知。
四、本件公訴意旨另以：除如附表一所示光碟片外，被告與同案
    被告丙○○並有在上開「酷嘉影音店」內，擅自出租如附表
    二所示非法重製光碟片。因認被告就此亦涉有違反著作權法
    第九十二條之擅自以出租之方法侵害他人之著作財產權罪嫌
    云云。惟查：
  (一)按告訴乃論之罪，告訴人於第一審辯論終結前得撤回其告訴
    ；又告訴乃論之罪，對於共犯之一人告訴或撤回告訴者，其
    效力及於其他共犯；告訴或請求乃論之罪，未經告訴、請求
    或其告訴、請求經撤回或已逾告訴期間者，應諭知不受理之
    判決，刑事訴訟法第二百三十八條第一項、第二百三十九條
    第一項前段、第三百零三條第三款分別定有明文。
  (二)公訴意旨認被告就如附表二所示光碟片部分，亦涉有違反著
    作權法第九十二條之擅自以出租之方法侵害他人之著作財產
    罪部分，依同法第一百條之規定，須告訴乃論。然如附表二
    所示光碟片部分，並未經著作財產權人提出告訴，自應對此
    為不受理判決之諭知。
據上論斷，應依刑事訴訟法第二百八十四條之一、第三百零一條
第一項、第三百零三條第三款，判決如主文。
本案經檢察官林達到庭執行職務。
中    華    民    國    98    年    1     月    9     日
                        臺灣臺北地方法院刑事第十五庭
                            法  官   吳麗英
上正本證明與原本無異。
如不服本判決應於收受送達後10日內向本院提出上訴書狀，並應
敘述具體理由；其未敘述上訴理由者，應於上訴期間屆滿後20日
內向本院補提理由書（均須按他造當事人之人數附繕本）「切勿
逕送上級法院」。告訴人或被害人如對於本判決不服者，應具備
理由請求檢察官上訴，其上訴期間之計算係以檢察官收受判決正
本之日期為準。
                            書記官   田華仁
中    華    民    國    98    年    1     月    9     日
【附表一】
┌────────────────┬─────────────┬──┐
│非 法 重 製 光 碟 之 著 作 名 稱│著  作   財   產   權   人│數量│
├────────────────┼─────────────┼──┤
│霹靂開疆記                      │群體工作室有限公司        │15片│
├────────────────┼─────────────┼──┤
│又見一簾幽夢                    │得利影視股份有限公司      │12片│
├────────────────┼─────────────┼──┤
│地海戰記                        │得利影視股份有限公司      │1片 │
├────────────────┼─────────────┼──┤
│淚光閃閃                        │得利影視股份有限公司      │1片 │
├────────────────┼─────────────┼──┤
│反恐任務第五季                  │得利影視股份有限公司      │8片 │
├────────────────┼─────────────┼──┤
│反恐任務第六季                  │得利影視股份有限公司      │8片 │
├────────────────┼─────────────┼──┤
│臥薪嘗膽                        │得利影視股份有限公司      │14片│
├────────────────┼─────────────┼──┤
│關鍵下一秒                      │得利影視股份有限公司      │1片 │
├────────────────┴─────────────┴──┤
│小計：60片                                                        │
└─────────────────────────────────┘
【附表二】
┌────────────────┬─────────────┬──┐
│非 法 重 製 光 碟 之 著 作 名 稱│著  作   財   產   權   人│數量│
├────────────────┼─────────────┼──┤
│七劍                            │巨圖科技股份有限公司      │1片 │
├────────────────┼─────────────┼──┤
│雪山飛狐                        │弘恩文化事業有限公司      │4片 │
├────────────────┼─────────────┼──┤
│新上海灘                        │沙鷗國際多媒體股份有限公司│22片│
├────────────────┼─────────────┼──┤
│恐怖大師                        │                          │5片 │
└────────────────┴─────────────┴──┘


司法院資訊處製作；財團法人民間司法改革基金會備份。
